臺灣高雄地方法院民事判決　　　　　　　 94年度訴字第447號
原　　　告　中國國際商業銀行股份有限公司新興分公司
法定代理人　張誠穗
訴訟代理人　丙○○
被　　　告　乙○○
當事人間請求清償債務事件，本院於民國94年8 月16日言詞辯論
終結，判決如下：
    主      文
被告應給付原告新臺幣壹佰零伍萬捌仟陸佰陸拾壹元，及其中新
臺幣壹佰零伍萬捌仟佰陸拾壹元自民國八十八年四月二日起至
清償日止，按週年利率百分之十三計算之利息，並自民國八十八
年四月二日起至清償日止，按上開利率百分之二十計算之違約金
，暨其中新臺幣佰元自民國九十四年六月十三日起至清償日止
，按週年利率百分之五計算之利息。
原告其餘之訴駁回。
訴訟費用由被告負擔三分之二，餘由原告負擔。
    事實及理由
一、查本件原告之法定代理人起訴時為甲○○，嗣於民國94年4
    月1 日變更為張誠穗，茲據原告變更後之法定代理仁張誠穗
    依民事訴訟法第175 條第1 項規定，聲明承受訴訟，核無不
    合，應予准許。
二、按當事人得以合意定第一審管轄法院，但以關於由一定法律
    關係而生之訴訟為限，民事訴訟法第24條第1 項定有明文。
    查本件原告係依消費借貸、連帶保證及繼承等法律關係，訴
    請被告清償債務，而依系爭借款之借款契約第23條約定：「
    本契約書以貴行新興分行所在地為履行地，如立約人、連保
    人不依約履行責任，而貴行向法院起訴時，茲同意以臺灣高
    雄地方法院為管轄法院。」足見系爭消費借貸及連帶保證之
    契約當事人就本件消費借貸、連帶保證法律關係涉訟，業已
    合意以本院為第一審管轄法院，而被告既為系爭借款之連帶
    保證人之遺產繼承人，自受前揭約定之拘束；又本件訴訟亦
    非屬專屬管轄之訴訟，上開合意管轄之約定自不受影響。是
    本院依首揭規定，對本件自有管轄權，合先敘明。
三、查本件被告受合法通知，無正當理由，未於言詞辯論期日到
    場，核無民事訴訟法第386 條各款所列情形，爰依原告之聲
    請，由其一造辯論而為判決。
四、原告主張：訴外人王燕惠於民國83年7 月26日，邀同訴外人
    鄭偉益為連帶保證人，向原告借款新臺幣（下同）0000000
    元，約定借款期間自83年8 月6 日起至98年8 月6日 止，共
    分為180 期，採年金法按期攤還本息，利息則按原告撥款當
    日公告之基本放款利率加碼週年利率1.66% 計算，嗣後，如
    原告基本放款利率變動時，改按當日原告公告之基本放款利
    率加計原加碼計息，如未按期償還本息時，原告有權就其應
    付未付本金，改按當時法令所允許之最高利率或當時原告放
    款之最高利率計收遲延利息，原告得將應付未付本金自應還
    款之日起，自逾期之日起6 個月以內者，按上開利率10% ，
    逾期超過6 個月部分，按上開約定利率20% 計付違約金。詎
    王燕惠於借款後，自87年3 月6 日起，即未繳納本息，經原
    告聲請本院民事執行處以87年度執字第20268 號拍賣抵押物
    強制執行事件，拍賣所得價金共計0000000 元，扣除應優先
    分配之執行費用為29613 元，並經法院先予扣抵，算至88年
    4 月1 日止之利息271994元及違約金37399 元部分，是原告
    分配受償系爭借款債務共計0000000 元，並經依法抵充後，
    故原告之受償不足額0000000 元，另有取得執行名義費用
    300 元，共計0000000 元，被告尚有本金0000000 元，及自
    88年4 月2 日起至清償日止，按週年利率13% 計算之利息，
    並自88年4 月2 日起至清償日止，按上開利率20% 計算之違
    約金等迄未清償，而被告則為系爭借款之連帶保證人鄭偉益
    之遺產繼承人，且未為拋棄或限定繼承，為此，爰依消費借
    貸、連帶保證及繼承等法律關係提起本件訴訟。並聲明：被
    告應給付原告0000000 元，及自88年4 月2 日起至清償日止
    ，按週年利率13% 計算之利息，並自88年4 月2 日起至清償
    日止，按上開利率20% 計算之違約金。
五、被告未於言詞辯論期日到場，亦未提出準備書狀為何聲明或
    陳述。
六、經查，原告主張之上揭事實，業據其提出本院民事執行處88
    年4 月8 日88高敬民惠87執字第20268 號通知暨強制執行金
    額計算書分配表、借款契約、借款支用申請書、臺灣板橋地
    方法院94年2 月5 日板院通家科春字第04556 號函、被告最
    近戶籍謄本、鄭偉益戶籍謄本、訴外人鄭嘉楣即鄭偉益之父
    戶籍謄本、鄭偉益繼承系統表、放款帳號歷史資料查詢、歷
    史利率表等為證，核屬相符；且被告經合法通知，既未到庭
    陳述，又未提出任何書狀或證據供本院斟酌，是原告之上揭
    主張，自堪信為真實。
七、按稱消費借貸者，謂當事人一方移轉金錢或其他代替物之所
    有權於他方，而約定他方以種類、品質、數量相同之物返還
    之契約。當事人之一方對他方負金錢或其他代替物之給付義
    務而約定以之作為消費借貸之標的者，亦成立消費借貸；借
    用人應於約定期限內，返還與借用物種類、品質、數量相同
    之物；遲延之債務，以支付金錢為標的者，債權人得請求依
    法定利率計算之遲延利息。但約定利率較高者，仍從其約定
    利率；當事人得約定債務人不履行債務時，應支付違約金，
    民法第474 條、第478 條前段、第233 條第1 項、第250 條
    第1 項分別定有明文。又稱保證者，謂當事人約定，一方於
    他方之債務人不履行債務時，由其代負履行責任之契約。保
    證債務，除契約另有訂定外，包含主債務之利息、違約金、
    損害賠償及其他從屬於主債務之負擔，民法第739 條、第74
    0 條亦有明文。又保證債務之所謂連帶，係指保證人與主債
    務人負同一債務，對於債權人各負全部給付之責任而言（最
    高法院45年臺上字第1426號判例要旨參照）。次按繼承人自
    繼承開始時，除本法另有規定外，承受被繼承人財產上之一
    切權利義務；繼承人對於被繼承人之債務，負連帶責任；繼
    承人得限定以因繼承所得之遺產，償還被繼承人之債務，民
    法第1148條前段、第1153條第1 項亦定有明文。查系爭借款
    債務既仍有本金0000000 元，及自88年4 月2 日起至清償日
    止，按週年利率13% 計算之利息，並自88年4 月2 日起至清
    償日止，按上開利率20% 計算之違約金，鄭偉益則為系爭借
    款債務之連帶保證人，自應負連帶償還責任，而被告係鄭偉
    益之遺產繼承人，亦未為拋棄或限定繼承，故對於上揭系爭
    借款債務應負連帶償還責任。
八、至原告主張尚有300 元之取得執行名義費用迄未清償乙節，
    依系爭借款之借款契約第7 條之約定︰「倘立約人不按期償
    還本息時，除其應付未付本金，貴行有權改按當時法令所允
    許之最高利率或當時貴行放款之最高利率計收遲延利息外，
    貴行得將其應付未付本金自應還款之日起依本條適用利率之
    10 %計算收取違約金，逾期6 個月以上者加倍計收，並得請
    求債務不履行之損害賠償，立約人絕無異議。」第8 條之約
    定︰「本契約立約人及連保人之責任，應俟將支用之本金、
    利息、利息差額，遲延利息、違約金、各項費用，以及代為
    墊付款項與損害及其他有關債務全部清償或賠償完畢方告終
    止。」（見本件卷宗頁11），此一300 元之費用，雖係系爭
    借款所衍生之債務，但究非屬系爭借款之借款契約所約定應
    按前開利率計算利息之借貸本金，亦無此部分違約金約定條
    款之適用餘地，是原告此部分主張之費用款項，自不得援引
    系爭借款之借款契約所載之利率計付利息及違約金。按給付
    無確定期限者，債務人於債權人得請求給付時，經其催告而
    未為給付，自受催告時起，負遲延責任。其經債權人起訴而
    送達訴狀，或依督促程序送達支付命令，或為其他相類之行
    為者，與催告有同一之效力；遲延之債務，以支付金錢為標
    的者，債權人得請求依法定利率計算之遲延利息；應付利息
    之債務，其利率未經約定，亦無法律可據者，週年利率為5%
    ，民法第229 條第2 項、第233 條第1 項前段及第203 條分
    別定有明文。查本件起訴狀因公示送達而於94年6 月12日發
    生效力，故原告主張300 元取得執行名義費用部分，應自94
    年6 月13日起至清償日止，按週年利率5%計算遲延利息。
九、從而，原告依據消費借貸、連帶保證及繼承等法律關係，訴
    請被告給付本金0000000 元，及其中0000000 元自88年4 月
    2 日起至清償日止，按週年利率13% 計算之利息，並自88年
    4 月2 日起至清償日止，按上開利率20% 計算之違約金，暨
    其中300 元自94年6 月13日起至清償日止，按週年利率5%計
    算之利息等部分，為有理由，應予准許；至逾此部分範圍之
    請求，為無理由，應予駁回。
據上論結，本件原告之訴為一部有理由、一部無理由，依民事訴
訟法第385 條第1 項前段、第79條，判決如主文。
中　　華　　民　　國　　94　　年　　8 　　月　　24　　日
                  民事第二庭    法　官　蘇雅慧
正本係照原本作成。
如不服本判決，應於收受送達後20日內向本院提出上訴書狀（須
按他造當事人之人數附繕本）。
中　　華　　民　　國　　94　　年　　8 　　月　　24　　日
                                書記官　王壹理
